高雄高等行政法院簡易判決
　　　　　　　　　　　　　　　　九十六年度簡字第一六七號
原　　　告　中央健康保險局
代　表　人　甲○○總經理
訴訟代理人　歐陽志宏　律師
被　　　告　乙○○
　　　　　　丙○○
　　　　　　丁○○　　　　籍設.
　　　　　　　　　　　　　五號.
上列當事人間因返還公法上不當得利事件，原告提起行政訴訟。
本院判決如下：
    主  文
被告乙○○應給付原告新台幣柒萬陸仟參佰捌拾玖元，及自民國
九十六年五月四日起至清償日止，按週年利率百分之五計算之利
息。
被告丙○○應給付原告新台幣捌仟貳佰壹拾肆元，及自民國九十
六年五月九日起至清償日止，按週年利率百分之五計算之利息。
被告丁○○應給付原告新台幣柒萬伍仟肆佰貳拾伍元，及自民國
九十六年七月五日起至清償日止，按週年利率百分之五計算之利
息。
訴訟費用由被告乙○○負擔二分之一，被告丙○○負擔二十分之
一，餘由被告丁○○負擔。
    事實及理由
一、緣被告乙○○於高雄縣鳳山市○○○路三七二號，設立「愛
    人診所」（醫事機構代號：0000000000）任負責
    醫師，並於民國（下同）九十三年四月十九日與原告簽立全
    民健康保險醫事服務機構合約（下稱醫事服務合約）；被告
    丙○○於高雄縣岡山鎮○○路五十五號，設立「吉市診所」
    （醫事機構代號：0000000000）任負責醫師，並
    於九十二年九月一日與原告簽立醫事服務合約；被告丁○○
    醫師於高雄縣仁武鄉○○○路一一二號，設立「大正診所」
    （醫事機構代號：0000000000）任負責醫師，並
    於九十三年四月十九日與原告簽立醫事服務合約；（一）原
　　告已撥付被告乙○○即愛人診所申請九十三－九十四年之醫
    療費用，並已將款項匯給被告乙○○，嗣經原告依九十三、
    九十四等年度點值計算差額，核被告乙○○所負責之愛人診
    所應追扣點值計算差額計新台幣（下同）七六、三八九元。
    被告乙○○早已於九十四年五月二十五日辦理歇業，並自上
    開期日終止兩造前開之醫療服務契約，以致原告無從撥付以
    抵扣上揭溢付之醫療費用，嗣經原告分別於九十五年九月二
    十二日發函通知被告乙○○繳還前開溢付金額，惟不獲置理
    。（二）原告已撥付被告丙○○即吉市診所申請九十三年之
    醫療費用，並已將款項匯給被告丙○○，嗣經原告依九十三
    年度點值計算差額，核被告丙○○所負責之吉市診所應追扣
    點值計算差額計八、二一四元。被告丙○○早已於九十三年
    五月五日辦理歇業，並自上開期日終止兩造前開之醫療服務
    契約，以致原告無從撥付以抵扣上揭溢付之醫療費用。嗣經
    原告分別於九十五年九月二十二日發函通知被告丙○○醫師
    繳還前開溢付金額，惟不獲置理。（三）原告已撥付被告丁
    ○○即大正診所申請九十三年之醫療費用，並已將款項匯給
    被告丁○○，嗣經原告依九十三年度點值計算差額，核被告
    丁○○所負責之大正診所應追扣點值計算差額計七五、四二
    五元。被告丁○○早已於九十三年六月二十一日辦理歇業，
    並自上開期日終止兩造前開之醫療服務契約，以致原告無從
    撥付以抵扣上揭溢付之醫療費用。嗣經原告分別於九十五年
    九月二十二日發函通知被告丁○○醫師繳還前開溢付金額，
    惟不獲置理，為此提起本件行政訴訟。
二、原告起訴意旨略謂：（一）按「保險醫事服務機構如期申報
    之醫療服務點數，無第四條第二項所列情事者，保險應依下
    列規定辦理暫付事宜：．．．四、保險醫事服務機構當月份
    申報之醫療服務點數，經保險人審查後，其核定金額低於暫
    付金額時，保險人應於下次撥付醫療服務費用由抵扣，如醫
    療服務費用不足抵扣者，保險人應予追償。」全民健康保險
    醫事服務機構醫療服務審查辦法第七條第四款著有規定。經
    查其中：（１）原告已撥付被告乙○○即愛人診所申請九十
　　三－九十四年之醫療費用，並已將款項匯給被告乙○○，嗣
    經原告依九十三、九十四等年度點值計算差額，核被告乙○
    ○所負責之愛人診所應追扣點值計算差額計七六、三八九元
    。次查，被告乙○○早已於九十四年五月二十五日辦理歇業
    ，並自上開期日終止兩造前開之醫療服務契約，以致原告無
    從撥付以抵扣上揭溢付之醫療費用。嗣經原告分別於九十五
    年九月二十二日發函通知被告乙○○繳還前開溢付金額，惟
    不獲置理。（２）原告已撥付被告丙○○即吉市診所申請九
　　十三年之醫療費用，並已將款項匯給被告丙○○，嗣經原告
    依九十三年度點值計算差額，核被告丙○○所負責之吉市診
    所應追扣點值計算差額計八、二一四元。次查，被告丙○○
    早已於九十三年五月五日辦理歇業，並自上開期日終止兩造
    前開之醫療服務契約，以致原告無從撥付以抵扣上揭溢付之
    醫療費用。嗣經原告分別於九十五年九月二十二日發函通知
    被告丙○○繳還前開溢付金額，惟不獲置理。（３）原告已
　　撥付被告丁○○即大正診所申請九十三年之醫療費用，並已
    將款項匯給被告丁○○，嗣經原告依九十三年度點值計算差
    額，核被告丁○○所負責之大正診所應追扣點值計算差額計
    七五、四二五元。次查，被告丁○○早已於九十三年六月二
    十一日辦理歇業，並自上開期日終止兩造前開之醫療服務契
    約，以致原告無從撥付以抵扣上揭溢付之醫療費用。嗣經原
    告分別於九十五年九月二十二日發函通知被告丁○○繳還前
    開溢付金額，惟不獲置理。（二）依前揭服務審查辦法之規
　　定，可知健保制度係採先付後審制度，各醫事服務機構雖於
    受領原告所暫付之醫療費用時具有法律上原因，惟如經審核
    完竣認有溢付之情事，依前揭審查辦法之規定，應認該給付
    之法律上原因嗣後已不存在，且至原告受有溢付醫療費用之
　　損害，受領人即上開被告乙○○等三人自應返還此一公法上
　　之不當得利與原告。（三）綜上所述，原告本於公法上不當
　　得利之法律關係，依行政訴訟法第八條規定提起給付訴訟，
    請求被告乙○○等三人返還上開溢付之醫療費用，自屬有據
    。被告等經合法通知並未提出任何書狀答辯。
三、按「人民與中央或地方機關間，因公法上原因發生財產上之
    給付或請求作成行政處分以外之其他非財產上之給付，得提
    起給付訴訟。因公法上契約發生之給付，亦同。」「保險醫
    事服務機構如下：一、特約醫院及診所。‧‧‧。」分別為
    行政訴訟法第八條第一項及全民健康保險法第五十五條第一
    項第一款所明定。次依「全民健康保險醫事服務機構醫療服
    務審查辦法」第四條規定，被告得檢具相關文件向原告申請
    支付醫療服務點數；原告則應予審核並依同辦法第七條、第
    八條規定，按約定成數辦理醫療服務點數暫付事宜。又依全
    民健康保險法第四十七條至第四十九條及第五十四條之規定
    採醫療費用總額支付制度，及依全民健康保險醫事服務機構
    醫療服務審查辦法第十條規定：保險醫事服務機構送核、申
    復、補報之醫療服務案件，保險人應於受理申請文件之日起
    六十日內核定，屆期未能核定者，應先行全額暫付。實施總
    額預算部門之保險醫事服務機構，以最近一季結算每點支付
    金額計算，未有結算每點支付金額者，暫以每點一元計之。
    再依全民健康保險醫事服務機構醫療服務審查辦法第七條第
    一項第四款之規定：「保險醫事服務機構當月份申報之醫療
    服務點數，經保險人審查後，其核定金額低於暫付金額時，
    保險人應於下次應撥付醫療服務費用中抵扣，如醫療服務費
    用不足抵扣者，保險人應予追償。」末按「中央健康保險局
    依其組織法規係國家機關，為執行其法定之職權，就辦理全
    民健康保險醫療服務有關事項，與各醫事服務機構締結全民
    健康保險特約醫事服務機構合約，約定由特約醫事服務機構
    提供被保險人醫療保健服務，以達促進國民健康、增進公共
    利益之行政目的，故此項合約具有行政契約之性質。締約雙
    方如對契約內容發生爭議，屬於公法上爭訟事件‧‧‧。」
    亦經司法院釋字第五三三號解釋明確在案。
四、經查，原告主張之前揭事實，業據原告提出與被告簽訂之醫
    事服務合約影本三份、未沖銷明細表三份、原告所屬高屏分
    局九十四年六月九日健保高費一字第０九四００六八八０三
    號函、九十五年九月二十二日健保高費一字第０九五００六
    五八四八號函、九十三年六月七日健保高費一字第０九三０
    ０七０五六三號函、九十三年七月六日健保高費一字第０九
    三００七０六七九號函、九十三年二月十二日健保高費一字
    第０九三００七０三二二號函等附卷可稽，被告等經合法通
    知既未提出任何書狀答辯以供本院參酌，則原告前揭主張，
    堪信為真實。從而原告依據公法上不當得利之法律關係，提
    起一般給付之訴，請求被告乙○○應給付原告七六、三八九
    元，及自起訴狀繕本送達翌日即九十六年五月四日起至清償
    日止，按週年利率百分之五計算之利息；被告丙○○應給付
    原告八、二一四元，及自起訴狀繕本送達翌日即九十六年五
    月九日起至清償日止，按週年利率百分之五計算之利息；被
    告丁○○應給付七五、四二五元，及自起訴狀繕本送達翌日
    即九十六年七月五日起至清償日止，按週年利率百分之五計
    算之法定遲延利息，自屬有據，應予准許，並不經言詞辯論
    為之。
據上論結，本件原告之訴為有理由，爰依行政訴訟法第二百三十
三條第一項、第二百三十六條、第一百九十五條第一項前段、第
九十八條第一項前段、第一百零四條、民事訴訟法第八十五條第
一項但書，判決如主文。
中    華    民    國   九十六  年   八   月  三十一   日
                  第一庭      法  官  林勇奮
以上正本係照原本作成。
如不服本判決，應於送達後二十日內，向本院提出上訴狀並表明
上訴理由，如於本判決宣示後送達前提起上訴者，應於判決送達
後二十日內補提上訴理由書（須按他造當事人人數附繕本）。
中    華    民    國   九十六  年   八   月  三十一   日
                              書記官  黃玉幸
附註:
行政訴訟法第二百三十五條（第一項、第二項）:
對於適用簡易程序之裁判提起上訴或抗告，須經最高行政法院之
許可。
前項許可，以訴訟事件所涉及之法律見解具有原則性者為限。
